臺灣臺南地方法院交通事件裁定　　 99年度交聲字第856號
移送機關　　交通部公路總局嘉義區監理所臺南監理站
異議人即
受處分人　　黃順治
上列受處分人因違反道路交通管理處罰條例案件，對於交通部公
路總局嘉義區監理所台南監理站民國99年6月11日所為之裁決處
分（處分案號：嘉監南字第裁74-Ｚ000000000號），聲明異議，
本院裁定如下：
    主  文
原處分關於罰鍰新臺幣陸仟元部分撤銷。
上開撤銷部分，黃順治不罰。
其餘異議駁回。
    理  由
一、原處分意旨略以：異議人即受處分人黃順治（下稱異議人）
    遭警舉發於民國（下同）99年4月27日17時30分時許，駕駛
    牌照號碼AT-1573號自用一般小客車，在台南市○○路223-5
    號前，與第三人徐愛佳發生交通事故，致徐愛佳受有右大腿
    挫傷、擦傷、雙小腿挫傷等傷害後，竟未採取救護措施，亦
    未向警察機關通知，且未依規定處置移動肇事車輛及現場痕
    跡，逕自離去逃逸現場，嗣經交通部公路總局嘉義區監理所
    台南監理站（下稱移送機關）依道路交通管理處罰條例第62
    條第3項、第4項、第67條第3項及違反道路交通管理事件統
    一裁罰基準表等規定，裁處罰鍰新臺幣6,000元、吊銷駕駛
    執照、一年內禁考等處分。
二、本件聲明異議意旨略以：本件交通事故發生時，因前方交通
    擁擠，異議人所駕駛之車輛為停止狀態，當時有一輛公車停
    在異議人右側車道，第三人徐愛佳騎乘單車停在異議人之右
    後方，當公車往快車道開動時，不知為何徐愛佳突然倒地，
    異議人本想下車幫忙扶助，不過有一婦人先行一步將徐愛佳
    扶起，並將該單車牽走，因此異議人始將車輛駛離，為此聲
    明異議，請求撤銷原處分等語。
三、按「汽車駕駛人駕駛汽車肇事致人受傷或死亡者，應即採取
    救護措施及依規定處置，並通知警察機關處理，不得任意移
    動肇事汽車及現場痕跡證據，違反者處新臺幣3,000元以上
    9,000元以下罰鍰。」、「前項駕駛人肇事致人受傷而逃逸
    者，吊銷其駕駛執照。」、「汽車駕駛人，曾依本條例其他
    各條規定吊銷駕駛執照者，一年內不得考領駕駛執照。」道
    路交通管理處罰條例第62條第3項前段、第4項、第67條第3
    項分別定有明文。
四、經查：異議人遭警舉發，於上開時、地駕駛牌照號碼AT-157
    3號自用一般小客車，與第三人徐愛佳發生交通事故後，未
    採取救護措施及依規定處置，並通知警察機關處理，即逕行
    逃逸之違規行為，有臺南市警察局99年5月17日南市警交字
    第S00000000號舉發違反道路交通管理事件通知單1份附卷可
    稽。又本件異議人於上開時、地駕駛上開車輛肇事致人受傷
    而逃逸之行為，業經臺灣臺南地方法院檢察署檢察官99年10
    月27日以99年度偵字第1115號起訴書提起公訴，並經本院以
    被告認罪為由，於100年3月18日以99年度交訴字第154號刑
    事判決認定在案，判處有期徒刑6月，如易科罰金以新台幣
    1,000元折算1日、緩刑2年而告確定，有上開起訴書、刑事
    判決及臺灣高等法院被告前案紀錄表各1份附卷可參，因此
    ，移送機關指稱異議人有上開違規情事，堪予認定。
五、惟查：
  (一)按94年2月5日公布、95年2月5日施行之行政罰法第26條第1
    項規定「一行為同時觸犯刑事法律及違反行政法上義務規定
    者，依刑事法律處罰之。但其行為應處以其他種類行政罰或
    得沒入之物而未經法院宣告沒收者，亦得裁處之」。究其立
    法目的，一行為同時觸犯刑事法律及違反行政法上義務規定
    時，由於刑罰與行政罰同屬對不法行為之制裁，而刑罰之懲
    罰作用較強，故依刑事法律處罰，即足資警惕時，實無一事
    二罰再處行政罰之必要，且刑事法律處罰，由法院依法定程
    序為之，較符合正當法律秩序，應優先適用，但罰鍰以外之
    沒入或其他種類行政罰，因兼具維護公共秩序之作用，為達
    行政目的，行政機關仍得併予裁處。再者，其他種類行政罰
    ，係指違反行政法上之義務應受「裁罰性」之「不利處分」
    ，依行政罰法第2條規定，包括剝奪或消滅資格、權利之吊
    銷證照處分。
  (二)揆諸前揭說明，異議人既因同一駕駛汽車肇事致人受傷而逃
    逸之行為同時觸犯刑事法律及違反行政法上義務，其中刑事
    部分並經本院以前開刑事判決處有期徒刑6月確定在案，已
    如前述，基於「一事不二罰」之行政罰原則，自不得依行政
    規定逕予裁罰。從而，移送機關逕以異議人駕駛汽車肇事致
    人受傷而逃逸，處罰鍰新台幣6,000元，尚有未洽。至原裁
    決處分依法吊銷異議人駕駛執照，一年內禁考等部分，核與
    徒刑之目的不同、種類殊異，乃為達維護用路權人生命、身
    體安全之裁罰性不利處分，依行政罰法第26條第1條但書之
    規定，仍得裁處之，從而，移送機關就此部分之裁處，於法
    並無不合，異議人就此部分所為之異議，並無理由，應予駁
    回。
六、綜上所述，異議人就同一肇事逃逸行為業經前揭刑事確定判
    決處罰在案，已生刑事法律處罰之效果，基於一事不二罰之
    原則，自無庸再依道路交通管理處罰條例第62條第3項之規
    定裁處罰鍰，是以原處分關於裁處異議人罰鍰新台幣6,000
    元部分，既有違誤，自應由本院就此部分予以撤銷，改諭知
    異議人不罰。至原處分依法吊銷異議人駕駛執照，一年內禁
    考等處分部分，核與徒刑之目的不同、種類殊異，乃為達維
    護用路權人生命、身體安全之裁罰性不利處分，依行政罰法
    第26條第1項但書之規定，仍得裁處之，從而，移送機關就
    此部分之裁處，於法並無不合，異議人對此部分聲明異議，
    為無理由，應予駁回。
七、據上論斷，應依道路交通管理處罰條例第87條第2項、道路
    交通案件處理辦法第19條、第20條前段，裁定如主文。
中    華    民    國   100    年    4     月    29    日
                     交通法庭   法  官   陳淑勤
以上正本證明與原本無異。
如不服本裁定，應於送達後5日內，向本院提出抗告狀。
                                書記官   謝竣閎
中    華    民    國   100    年    4     月    29    日